【裁判字號】    95,交聲,753
【裁判日期】    950926
【裁判案由】    違反道路交通管理處罰條例聲明異議
【裁判全文】
臺灣臺北地方法院交通事件裁定
異議人即
受處分人    甲○○
上列受處分人因違反道路交通管理處罰條例案件，對於台北市交
通事件裁決所於中華民國95 年7月28日所為之處分（原處分案號
：北市裁三字第裁22-AC0000000號），聲明異議，本院裁定如下
：
    主  文
原處分撤銷。
甲○○駕駛汽車，行車速度超過規定最高時速未滿貳拾公里，處
罰鍰新台幣壹仟柒佰元，並記違規點數壹點。
    理  由
一、按道路交通管理處罰條例本質上係屬行政罰而非刑罰，該條
    例本身雖未設有法律變更比較之規定，惟94年2月5日公布施
    行之行政罰法，係屬行政罰之基本法，公路主管機關依據道
    路交通管理處罰條例規定，對於人民因違反該條例所定之行
    政法上義務所為之罰鍰、吊扣駕駛執照等裁罰，既屬行政罰
    之一種，自有行政罰法規定之適用；準此，遇有道路交通管
    理處罰條例修正者，主管機關當依行政罰法第5條規定：「
    行為後法律或自治條例有變更者，適用行政機關最初裁處時
    之法律或自治條例。但裁處前之法律或自治條例有利於受處
    罰者，適用最有利於受處罰者之規定。」所揭示之原則，比
    較修正前後道路交通管理處罰條例定之。查本件異議人即受
    處分人甲○○行為後，道路交通管理處罰條例第40條及第63
    條第1項第1款業於民國95年7月1日修正公佈施行，比較新舊
    法對於行車速度，超過規定之最高時速者之罰則，皆處汽車
    駕駛人新台幣（以下同）1200元以上2400元以下罰鍰並記違
    規點數1 點，是受處分人行為時之規定並未較有利於行為人
    ，依上開行政罰法第5條之規定，應適用行政機關裁處時即
    修正後之道路交通管理處罰條例第40條及第63條第1項第1款
    之規定，合先敘明。
二、本件異議人即受處分人甲○○於95年5月23日23時，駕駛
    HL-0275 號自小客車行經最高速限為50公里之重慶北路4段
    49巷口向南行駛，為設置該處之測速儀測得以時速61公里超
    速行駛，並拍攝照片2張，經台北市警察局交通警察大隊以
    受處分人違反道路交通管理處罰條例第40條第1項之規定，
    逕行掣單舉發。嗣受處分人於應到案日期前提出申訴，經原
    舉發機關調查後仍認受處分人有前開違規行為，原處分機關
    乃依道路交通管理處罰條例第40條第1項規定，裁處受處分
    人罰鍰1700元。
三、異議人雖不否認於上開時間駕駛HL-0275 號自小客車行經上
    開地點，惟否認有何違規行為，辯稱：該測速器同時偵測4
    個車道，若有多部車同時經過，測速器可能不準云云。惟查
    ：受處分人上開違規事實，經本件舉發員警於本院調查時到
    庭證述：「（問：請陳述當時受處分人交通違規情形？）在
    重慶北路4段49巷口的雷達測速，照片上面有時間，95年5月
    23日23點，中間200是指感應線圈，3是指感應車道」，並有
    現場測速器所拍攝車號HL-0275號自小客車行駛於第3車道之
    採證照片附卷可稽，且參諸台北市政府警察局士林分局95年
    6月23日北市警士分交字第09532291200號函覆受處分人該違
    規路段線圈感應經查證並無故障，足認異議人確有於上開時
    地駕駛HL-0275 號自小客車超速行駛之違規事實，是異議人
    所辯，應屬事後卸責之詞，不足採信，受處分人之違規行為
    堪以認定。又原處分機關依道路交通管理處罰條例第40條第
    1 項之規定裁處異議人罰鍰1700元，固非無見，惟依同條例
    第63條第1項第1款規定，有違反同條例第40條規定之情形，
    應記違規點數1 點，原處分漏未記點，自難認為允當。原處
    分既有前述違誤，應由本院予以撤銷，並依道路交通管理除
    罰條例第40條及第63條第1項第1款之規定，自為裁定如主文
    所示。
據上論斷，應依道路交通案件處理辦法第19條、第20條前段，裁
定如主文。
中    華    民    國    95    年    9    月    26    日
                      臺灣台北地方法院交通法庭
                              法  官   趙子榮
以上正本證明與原本無異。
如不服本裁定應於送達後5日內向本院提出抗告狀。
                              書記官   陳怡君
中    華    民    國    95    年    9     月    26    日


司法院資訊處製作；財團法人民間司法改革基金會備份。
